臺灣高等法院臺南分院刑事判決
110年度交上易字第75號
上  訴  人  
即  被  告  王威勝




上列上訴人因公共危險案件，不服臺灣臺南地方法院109年度交
易字第1017號中華民國109年12月17日第一審判決（起訴案號：
臺灣臺南地方檢察署109年度偵字第19082號），提起上訴，本院
判決如下：
    主  文
原判決撤銷。
甲○○犯服用酒類致不能安全駕駛動力交通工具罪，累犯，處有
期徒刑陸月，併科罰金新臺幣拾貳萬元，徒刑如易科罰金、併科
罰金如易服勞役，均以新臺幣壹仟元折算壹日。
    犯罪事實
一、甲○○前迭因酒後駕車公共危險案件，經法院處罪刑確定並執
    行完畢；知悉飲酒後吐氣所含酒精濃度達每公升0.25毫克以
    上，不得駕駛動力交通工具；其於民國109年10月8日20時許
    ，在臺南市○○區○○里○○路000巷00號住處內飲用威士忌2杯後
    ，入睡至隔日下午，主觀上預見飲酒程度，雖至隔日下午，
    可能因體內酒精未完全代謝消退，而仍有吐氣所含酒精濃度
    達每公升0.25毫克以上情形；竟基於酒後駕車致交通公共危
    險之不確定故意，於翌（9）日14時許駕駛車牌號碼000-000
    0號自小客車上路，嗣於同日16時55分許行經臺南市○區○○○
    路○段000號前，碰撞沈美玲所有停放於路旁之車號000-0000
    號自小貨車（無人受傷），警經獲報後到場處理，並於同日
    17時24分對甲○○施以吐氣酒精濃度測試，測得其吐氣所含酒
    精濃度為1.31mg/L，始悉上情。
二、案經臺南市政府警察局第六分局報告臺灣臺南地方檢察署檢
    察官偵查起訴。
    理  由
一、本判決引為判斷基礎之傳聞供述證據，經本院於審理時逐一
    提示並告以要旨，當事人未於言詞辯論終結前聲明異議，本
    院審酌該等證據作成時情況，並無違法或不當取證，亦無顯
    不可信或證明力過低，而均認為適當，依刑事訴訟法第159
    條之5規定，具證據能力；另本判決引用之非供述證據，均
    依法定程序取得，經合法調查程序，與待證事實間復具相當
    關聯性，無不得為證據情形，依刑事訴訟法第158條之4反面
    解釋，均有證據能力。
二、上揭犯罪事實，業據被告甲○○於警詢及偵審自白不諱，核與
    證人沈美玲於警詢中之證述情節相符，並有臺南市政府警察
    局道路交通事故當事人酒精測定紀錄表、呼氣酒精測試器檢
    定合格證書、道路交通事故現場圖、道路交通事故調查報告
    表㈠㈡、證號查詢汽車駕駛人、車號查詢汽車車籍查詢結果、
    及現場照片14張附卷足憑，足徵被告前揭自白應與事實相符
    ；本案事證明確，被告犯行即堪認定，應依法論科。
三、刑法第十三條第一項及第二項所規範之犯意，學理上稱前者
    為希望主義或直接故意，後者稱不確定故意或間接故意，二
    者之區隔為前者乃行為者明知並有意使其發生，故對於行為
    之客體及結果之發生，皆有確定之認識，並促使其發生。公
    訴人雖認被告基於酒後駕車致交通公共危險之確定故意云云
    ，然查；(一)依檢察官起訴犯罪事實，依被告之供述，認定
    被告係自109年10月8日20時飲酒入睡；則迄被告於案發日（
    9日）14時駕車之時，相距約18小時；而人體酒精代謝率，
    經法務部法醫研究所104年10月20日法醫毒字第10400052200
     號函示：「血液中酒精濃度約為呼氣酒精濃度之2,000 倍
    。依據研究文獻，人體在飲用酒精後，約10分鐘即可在血液
    中檢驗出酒精濃度，約30-120分鐘後血液酒精濃度可達尖峰
    ，之後根據Widmark 模式，血液中酒精濃度因人體代謝作用
    ，每小時下降約10-20mg/dL，慢慢代謝排出體外。」，有該
    所104 年10月20日法醫毒字第10400052200 號函可按，均為
    審判周知之理；易言之，血液中酒精濃度經18小時代謝下降
    約000-000mg/dL（換算相當於人體呼氣酒精代謝0.9mg/L至1
    .8mg/L），依一般常人認識，認為已消退至呼氣酒精濃度未
    達法定數值0.25mg/L之程度，因之駕車上路，難謂有明知逾
    法定數值而仍駕車之確定故意；(二)以人體酒精代謝之快慢
    ，與飲酒人之年齡、體重、性別、身體疲勞程度、健康狀況
    、吸收能力及飲酒時間等息息相關，因人、因時而異之可能
    性及誤差值存在；被告本件酒測值縱然偏高，仍有可能係身
    體代謝不佳之合理可能；(三)準此，檢察官既主張隔日睡醒
    後並無再飲酒，以此酒後歷經18小時代謝之前提事實，至多
    證明被告主觀上預見酒後駕駛時酒精未完全代謝消退，可能
    達呼氣酒精濃度0.25mg/L以上而不違反其本意，即僅能證明
    其不確定故意；尚不能嚴格證明被告明知尚未完全消退而仍
    執意駕車促使酒測結果超過法定數值之確定故意，併予辨明
    。
四、核被告所為，係犯刑法第185條之3第1項第1款之駕駛動力交
    通工具吐氣所含酒精濃度達每公升零點二五毫克以上之罪。
    被告前因酒後駕車之公共危險案件，迭經臺灣臺南地方法院
    ，以①98年度交簡字第2855號判處有期徒刑3月，如易科罰金
    ，以新臺幣1千元折算1日確定；②99年度交簡字第2830號判
    決判處有期徒刑5月，如易科罰金，以新臺幣1千元折算1日
    確定；③105年度交簡字第4118號判決判處有期徒刑6月，併
    科罰金新臺幣2萬元，徒刑如易科罰金，罰金如易服勞役，
    均以新臺幣1千元折算1日確定；④106年度交簡字第5276號判
    決處有期徒刑6月，併科罰金10萬元確定，於107年4月10日
    易科罰金執行完畢；有臺灣高等法院被告前案紀錄表在卷，
    被告於前開④之徒刑執行完畢後，5年以內故意再犯本件有期
    徒刑以上之罪，為累犯；司法院釋字第775號解釋意旨，有
    關刑法第47條第1項累犯加重本刑之規定，基於累犯者有其
    特別惡性及對刑罰反應力薄弱等立法理由，於行為人所受之
    刑罰超過其所應負擔罪責之個案，其人身自由因此遭受過苛
    之侵害，不宜一律加重等解釋意旨；本院認為被告迭犯酒後
    駕車案件，迭經執行完畢，仍不知自制，足見其對此類行為
    有特別惡性及對刑罰反應力薄弱，審酌加重最低本刑後，認
    並無過苛情形，依大法官釋字第775號及刑法第47條第1項規
    定，加重其刑。
五、上訴審判斷
(一)原判決認被告駕駛動力交通工具吐氣所含酒精濃度達每公升
    零點二五毫克以上之罪犯行明確，而予論罪科刑，誠屬卓見
    ，惟查：原判決既認定被告係自109年10月8日20時飲酒入睡
    ；則迄被告於案發日（9日）14時駕車上路，然就其間相距
    約18小時之人體代謝，依檢察官之舉證，僅能證明主觀上預
    見酒後駕駛時酒精未完全代謝消退，可能達呼氣酒精濃度0.
    25mg/L以上而不違反其本意（即不確定故意），尚不能嚴格
    證明被告明知尚未完全消退而仍執意駕車促使酒測結果超過
    法定數值之確定故意，然原判決逕認定具有確定故意，有認
    定事實之違誤。
(二)被告上訴意旨：上一次酒駕犯行距本案已逾三年，非無克制
    力，且離婚、需扶養未成年子女、目前尚有房屋貸款及青年
    貸款共約百餘萬元，倘逕判入監，無法工作償還貸款，則房
    子將遭拍賣、無人扶養其子等事由云云；本院揆以前開事由
    ，雖因被告未於原審主張而未經原審斟酌，然本院斟酌其屢
    犯相同案件，無視已身及他人安全，原審量刑並無失當，上
    訴意旨並無可採；然原判決既有上述之違誤，自難維持，應
    由本院撤銷改判。爰審酌被告酒後駕車、無視用路人安全之
    法益侵害，迭犯此類酒後駕車案件遭判處罪刑，仍一再違犯
    之前科素行（不評價構成累犯部分），自制力欠佳；然兼衡
    本件自駕車自撞路旁停放之自小貨車，並未造成路人傷亡，
    被害人亦未對此告訴追究，造成損害尚輕，且係於酒後經過
    18小時始駕車上路，其主觀僅有違反不確定故意，惡性較確
    定故意為輕，且犯後自始坦認犯行，既其自述之智識程度、
    家庭狀況等一切情狀，量處如主文第二項所示之徒刑及罰金
    刑，併諭知徒刑易科罰金、罰金如易服勞役之折算標準。
據上論斷，依刑事訴訟法第369條第1項前段、第364條、第299條
第1項前段，刑法第185條之3第1項第1款、第47條第1項、第41條
第1項前段、第42條第3項前段，刑法施行法第1條之1，判決如主
文。
本案經檢察官陳奕翔起訴，檢察官章京文於本院到庭執行職務。
中　　華　　民　　國　　110 　年　　3 　　月　　9 　　日
                  刑事第四庭    審判長法  官  郭玫利
                                      法  官  陳金虎
                                      法  官  蔡廷宜
以上正本證明與原本無異。
不得上訴。
                          　　　　　　書記官  葉宥鈞　　
中　　華　　民　　國　　110 　年　　3 　　月　　9 　　日
附錄論罪法條全文：
中華民國刑法第185條之3
駕駛動力交通工具而有下列情形之一者，處2年以下有期徒刑，
得併科20萬元以下罰金：
一、吐氣所含酒精濃度達每公升零點二五毫克或血液中酒精濃度
    達百分之零點零五以上。
二、有前款以外之其他情事足認服用酒類或其他相類之物，致不
    能安全駕駛。
三、服用毒品、麻醉藥品或其他相類之物，致不能安全駕駛。
因而致人於死者，處3年以上10年以下有期徒刑；致重傷者，處1
年以上7年以下有期徒刑。
曾犯本條或陸海空軍刑法第54條之罪，經有罪判決確定或經緩起
訴處分確定，於五年內再犯第1項之罪因而致人於死者，處無期
徒刑或5年以上有期徒刑；致重傷者，處3年以上10年以下有期徒
刑。